【裁判字號】    99,訴,1261
【裁判日期】    990531
【裁判案由】    毒品危害防制條例
【裁判全文】
臺灣臺中地方法院刑事判決              99年度訴字第1261號
公  訴  人  臺灣臺中地方法院檢察署檢察官
被      告  甲○○
上列被告因違反毒品危害防制條例案件，經檢察官提起公訴（99
年度毒偵字第1144號），被告於本院準備程序中就被訴事實為有
罪之陳述，經本院合議庭裁定由受命法官獨任依簡式審判程序審
理，判決如下：
    主    文
甲○○施用第一級毒品，處有期徒刑柒月。扣案之注射針筒肆支
均沒收。
    犯罪事實
一、甲○○前於民國88年間，因施用毒品案件，經本院裁定送觀
    察、勒戒後，經評定認無繼續施用毒品之傾向，而於88年8
    月20日執行完畢釋放出所，並由臺灣臺中地方法院檢察署檢
    察官以88年度毒偵字第94號為不起訴處分確定。又於上開觀
    察、勒戒執行完畢釋放後5 年內之89年間，再犯施用毒品罪
    ，經本院裁定送觀察、勒戒後，經評定認無繼續施用毒品之
    傾向，甫於89年2 月25日執行完畢釋放出所，且經臺灣臺中
    地方法院檢察署檢察官以89年度毒偵字第1227號為不起訴處
    分確定。詎仍不知悔改，復基於施用第一級毒品海洛因之犯
    意，於99年3 月25日下午23時許，在其位於臺中縣潭子鄉○
    ○路○ 段193 巷20號住處內，以將毒品海洛因稀釋後注入針
    筒，再施打血管之方式，施用第一級毒品海洛因1 次。嗣於
    同年月26日下午18時許，在臺中市○區○○路與國光路口，
    因另涉竊盜案件為警查獲，並扣得其所有且預備供施用毒品
    海洛因所用之注射針筒4 支。
二、案經臺中市警察局第三分局報告臺灣臺中地方法院檢察署檢
    察官偵查起訴。
    理  由
一、上揭事實，訊據被告甲○○於本院審理中坦承不諱，而被告
    為警查獲後經採尿送驗結果，確呈嗎啡陽性反應，有臺中市
    警察局第三分局委託驗尿液代號與真實姓名對照表、中山醫
    學大學附設醫院檢驗科藥物檢測中心尿液檢驗報告各1 份在
    卷可稽，此外，復有預備供施用毒品海洛因所用之注射針筒
    4 支扣案可佐，足認被告之自白，應與事實相符，堪予採信
    。另按施用第一級毒品為犯罪行為，毒品危害防制條例第10
    條第1 項定有處罰明文。故施用該毒品者，依前揭規定本應
    科以刑罰，惟基於施用毒品之人，兼有病患屬性，乃於刑事
    政策上對合於一定條件之施用者，依同條例第20條、第23條
    之規定，施以觀察、勒戒及強制戒治之治療，期以保安處分
    替代刑罰，戒斷其身、心癮。嗣因其程序過於繁雜，上揭條
    例於民國92年7 月9 日修正公布，自93年1 月9 日施行，將
    該第20條、第23條之保安處分程序，單純區分為「初犯」、
    「五年內再犯」及「五年後再犯」三種；依其立法理由之說
    明：「初犯」，經觀察、勒戒或強制戒治後，應為不起訴處
    分或不付審理之裁定；經觀察、勒戒或強制戒治執行完畢釋
    放後，「五年內再犯」者，因其再犯率甚高，原實施之觀察
    、勒戒及強制戒治既已無法收其實效，爰依法追訴或裁定交
    付審理。至於經觀察、勒戒或強制戒治執行完畢釋放後，「
    五年後再犯」者，前所實施之觀察、勒戒或強制戒治已足以
    遮斷其施用毒品之毒癮，為期自新及協助其斷除毒癮，仍適
    用「初犯」規定，先經觀察、勒戒或強制戒治之程序。從而
    依修正後之規定，僅限於「初犯」及「五年後再犯」二種情
    形，始應先經觀察、勒戒或強制戒治程序，不能逕行起訴，
    亦即設為施用毒品罪起訴條件之限制。但倘被告於5 年內已
    再犯，經依法再為保安處分（觀察勒戒及強制戒治）或追訴
    處罰者，縱其第3 次（或第3 次以上）施用毒品之時間，在
    初犯之保安處分執行完畢釋放5 年以後，即非屬「五年後再
    犯」之情形，且因前有「五年內再犯」情形，顯見其再犯率
    甚高，原實施之保安處分無法收其實效，毋庸仍予寬典處遇
    ，而應依該條例第10條逕予刑罰制裁。至於第3 次（或第3
    次以上）施用毒品之時間，是否宜有期間限制？以多久為適
    宜？則分屬刑事政策、專門醫學之範圍，非審判機關所能決
    定，有待循立法途徑解決，故被告於初犯經觀察勒戒執行完
    畢釋放後5 年內已再犯，雖經觀察勒戒後認無施用毒品傾向
    ，經檢察官為不起訴處分，然嗣後之三犯或三犯以上之施用
    毒品案件，不問距離初犯是否已逾5 年，即與單純之「五年
    後再犯」之情形有別，仍應依法訴追處罰（最高法院97年度
    台非字第540 號判決意旨參照）。查被告前於88年間，因施
    用毒品案件，經本院裁定送觀察、勒戒後，經評定認無繼續
    施用毒品之傾向，而於88年8 月20日執行完畢釋放出所，並
    由臺灣臺中地方法院檢察署檢察官以88年度毒偵字第94號為
    不起訴處分確定。又於上開觀察、勒戒執行完畢釋放後5 年
    內之89年間再犯施用毒品罪，經本院裁定送觀察、勒戒後，
    經評定認無繼續施用毒品之傾向，甫於89年2 月25日執行完
    畢釋放出所，且經臺灣臺中地方法院檢察署檢察官以89年度
    毒偵字第1227號為不起訴處分確定（有卷附刑案資料查註記
    錄表、臺灣高等法院被告前案記錄表可參），是以，被告既
    於初犯之觀察、勒戒執行完畢5 年內已再犯施用毒品犯行，
    本案自應依法追訴處罰。綜上所述，本件事證明確，被告施
    用第一級毒品海洛因犯行，堪以認定，應依法論科。
二、按海洛因係毒品危害防制條例所定之第一級毒品，不得非法
    施用，是核被告所為，係犯毒品危害防制條例第10條第1 項
    之施用第一級毒品罪。被告為施用毒品海洛因而持有毒品之
    低度行為，已為其施用之高度行為所吸收，不另論罪。爰審
    酌被告前有多項前科，且歷經毒品戒斷之保安處分程序（參
    卷附刑案資料查註紀錄表、臺灣高等法院被告前案紀錄表）
    ，仍未能徹底戒除毒癮，顯見其意志不堅，有違政府訂定毒
    品危害防制條例之美意，惟施用毒品為自戕行為及犯後態度
    尚佳等一切情狀，量處如主文所示之刑。至扣案之注射針筒
    4 支，為被告所有且預備供施用毒品海洛因所用，業據其供
    稱在卷，爰依刑法第38條第1 項2 款規定，併予宣告沒收。
據上論斷，應依刑事訴訟法第273 條之1 第1 項、第299 條第1
項前段，毒品危害防制條例第10條第1 項、刑法第11條前段、第
38條 第1 項第2 款，判決如主文。
本案經檢察官乙○○到庭執行職務。
中   華    民     國     99    年    5   月     31    日
                  刑事第十二庭    法  官  劉敏芳
以上正本證明與原本無異。
如不服本判決應於收受判決後10日內向本院提出上訴書狀，並應
敘述具體理由。其未敘述上訴理由者，應於上訴期間屆滿後20日
內向本院補提理由書（均須按他造當事人之人數附繕本）「切勿
逕送上級法院」。
                                  書記官  陳錫威
中    華    民    國    99    年     5    月    31    日
附錄本案論罪法條：
毒品危害防制條例第10條第1項：
施用第一級毒品者，處6月以上5年以下有期徒刑。

司法院資訊處製作；財團法人民間司法改革基金會備份。
